臺灣高等法院刑事判決
110年度交上訴字第159號
上  訴  人  臺灣臺北地方檢察署檢察官
被      告  梁睿承



輔  佐  人  卓美芳


選任辯護人  樓至偉律師
上列上訴人因被告過失致死案件，不服臺灣臺北地方法院109年
度交訴字第29號，中華民國110年8月31日第一審判決（起訴案號
：臺灣臺北地方檢察署109年度偵字第11814號），提起上訴，本
院判決如下：
    主  文
上訴駁回。
    事  實
一、乙○○於民國108年6月27日下午6時40分時許，駕駛車牌號碼0
    000-00號自用小客車，沿臺北市大安區臥龍街151巷南向車
    道由北往南方向行駛，行經同路段近131巷13弄路口處，本
    應注意如因身體不適足以影響安全駕駛，應立即停止駕駛靠
    邊停或採取必要之安全措施，而依當時之情形，其駕車已先
    撞擊路旁停放之車輛，應可預見自己身體不適之程度已無法
    安全駕車，惟仍疏於立即防免避險，倒車後再向前行，以致
    無法有效控制車輛，撞擊前方騎乘UBIKE公共腳踏車行經該
    處之吳佳蓮，吳佳蓮因傷重送醫救治，惟仍於同日晚間7時3
    9分許宣告不治死亡。
二、案經吳佳蓮之父甲○○訴請臺灣臺北地方檢察署檢察官偵查起
    訴。
    理  由
一、證據能力：
    本件認定事實所引用之卷證資料（包含人證、物證、書證，
    詳下述及者），並無證據證明係公務員違背法定程序所取得
    ，與本案亦有自然之關連性，公訴人、被告乙○○及其辯護人
    於準備程序迄至本案言詞辯論終結，均不爭執該等卷證之證
    據能力或曾提出關於證據能力之聲明異議，本院認引為證據
    為適當，是依刑事訴訟法第158條之4之反面解釋、第159條
    之5等規定，下述認定事實所引用之證據方法均有證據能力
    。
二、認定事實：
  ㈠上開犯罪事實，業據被告於原審及本院均坦承有過失，核與
    當時經過該處之證人張凱傑、陳博丞、陸憶洲偵查中證述相
    符，並有道路交通事故現場圖、補充資料表、談話紀錄表、
    臺北市政府警察局大安分局A1類道路交通事故調查報告表、
    現場暨車損照片、警員108年7月2日職務報告、現場監視器
    錄影畫面暨翻拍照片、被害人急診病歷紀錄、臺北市政府消
    防局救災救護指揮中心受理報案紀錄表、被告及被害人之臺
    北市政府消防局救護紀錄表、臺灣臺北地方檢察署檢察官相
    驗屍體證明書暨檢驗報告書、被害人相驗照片在卷可查，且
    有被告方面之萬芳醫院、榮民總醫院、振興醫院、關渡醫院
    之病歷及相關診斷證明書存卷為憑，被告因左大腦出血型中
    風合併右半身肢體無力、吞嚥障礙及失語（見相字卷第395
    頁診斷證明書），則被告於車禍前因突發性中風無法有效控
    制車輛以致肇事，應堪認定。
　㈡原審及本院勘驗結果：
　⒈原審當庭勘驗卷附案發時附近之現場監視器錄影檔案（檔案
    名稱：臥龍街151巷19號ladg000-00 0000-0000），製有勘
    驗筆錄及擷圖（見原審交訴卷第89至91頁），勘驗結果可見
    被告駕駛之系爭汽車從畫面右方出現，剎車燈亮起在右側車
    道上行駛，後剎車停住、車身有搖晃，左前輪胎轉向左邊；
    系爭汽車停在右側車道上，期間左前輪胎向左右擺動數次，
    左後車燈有閃動；系爭汽車左前輪胎向左右擺動後左後車燈
    亮起，並向左後方倒車；系爭汽車車身晃動，被害人騎乘Ub
    ike從畫面右方出現，在系爭汽車左後方。系爭汽車剎車燈
    持續亮著；系爭汽車車身晃動後向前行駛，被害人被撞倒在
    地。
　⒉因上開檔案之監視器未能清楚拍得系爭汽車右側撞擊路邊停
    放車輛之情形，經本院當庭勘驗告訴人提供之東森新聞報檔
    影像光碟（檔案名稱：2021_09_30_19_54_IMG_8116），勘
    驗結果可見被告駕駛之系爭汽車從畫面右方出現，往前行駛
    約1秒左右，車子右側撞上停靠路邊之白色轎車，系爭汽車
    及白色轎車均因撞擊而晃動；接著系爭汽車倒車後退，持續
    後退至白色轎車後車輪之後，最後自畫面消失；被害人騎乘
    Ubike從畫面右方出現並持續向前騎（被害人前方另有一男
    子騎乘著機車），嗣系爭汽車出現在被害人所騎乘Ubike右
    後方，向前行進中，系爭汽車左前輪逐漸靠近被害人所騎乘
    Ubike後車輪，其後畫面可見系爭汽車煞車燈亮著，且該汽
    車出現在畫面後，始終維持差不多的速度，並沒有明顯加速
    或放慢的情形；後系爭汽車撞上被害人所騎乘Ubike，被害
    人被撞倒，系爭汽車（煞車燈持續亮著）仍繼續向前行駛，
    並波及被害人前方之機車（見本院卷第131、132、139至189
    頁勘驗筆錄及擷圖）。　　
　㈢由上開勘驗結果可知，被告駕車行進時，開始有左右搖晃等
    情形，後又無端直接以車輛右側撞上停靠路邊之白色轎車，
    兩車均因撞擊而晃動，此時被告應已有中風前或中風當下身
    體不適而無法安全控制車輛之現象，被告自身應可明顯察覺
    ，此由萬芳醫院函覆稱被告因腦出血導致失去意識，該病況
    所發生之原因大多為高血壓造成自發性腦出血，於昏迷前，
    病人應可察覺身體異常（見偵字卷第29頁該院109年6月23日
    函文）即可得證，則被告本應當下及時停車或採取必要之安
    全措施，然其疏未注意自己已無力安全控車，仍向後倒車再
    向前行駛，其前進速度相當、踩著煞車，並非車輛失控暴衝
    ，但仍撞上前方被害人騎乘之Ubike，此參被告所駕系爭汽
    車之原廠即國際富豪汽車股份有限公司110年4月6日函覆稱
    ：「在沒有人為操控的情形下，車輛絕無可能自動向前或向
    後行駛…本公司所進口的VOLVO車輛均依照交通部頒法規安裝
    自動排檔鎖（Automatic Shift Lock）裝置，若駕駛未移排
    檔桿的情況下，不會自行排檔」（見原審交訴卷第122頁）
    ，符合一般車輛打倒退檔倒退應會有安全裝置避免誤觸之經
    驗認知，則被告係駕車撞到路旁車輛後，誤認自己仍能有效
    控車，續為上開駕駛行為，並非無意識下之車輛移動或車輛
    失控暴衝，其過失駕車肇事，撞擊被害人吳佳蓮，致被害人
    車禍傷重不治死亡，因果關係甚明。
　㈣綜上所述，被告自白過失肇事，查與事實相符，本件事證明
    確，其犯行已堪認定，自應依法論科。
三、論罪及駁回上訴之理由：
  ㈠核被告所為，係犯刑法第276條之過失致死罪。
  ㈡原審基於相同之認定，以被告罪證明確，適用刑事訴訟法第2
    73條之1第1項、第299條第1項前段、刑法第276條、第41條
    第1項前段、第74條第1項第1款、刑法施行法第1條之1第1項
    之規定，並審酌被告駕駛車輛途中因身體突然不適而未能採
    取妥適之安全措施肇事，造成被害人死亡之結果，然被告坦
    承犯行，且已先行支付賠償金新臺幣（下同）50萬元，兼衡
    被告實係因自己身體不適方會釀成災禍，應非難之程度不高
    ，暨被告係專科畢業，曾經從事室內裝修，尚有2名未成年
    子女需要扶養，及現罹患左大腦出血型腦中風合併右半身肢
    體無力、吞嚥障礙及失語之身體狀況等一切情狀，量處有期
    徒刑5月，如易科罰金，以1千元折算1日；且因被告前未曾
    因故意犯罪受有期徒刑以上刑之宣告，其因行車期間突然身
    體不適而過失肇事，惟犯後已坦承犯行，並先行支付和解金
    50萬元，是認被告經此偵審程序，當知所警惕，信無再犯之
    虞，復衡酌被告目前身體狀況仍需定期復健且不能言語，依
    其身體狀況亦不宜強令其入監服刑，因認對其所宣告之刑，
    以暫不執行為適當，爰併予宣告緩刑2年。經核原審就被告
    駕車過失肇事之經過（即不小心觸碰排檔桿，使該車倒退又
    往前暴衝），依本院勘驗結果等現有卷證，此部分認定容有
    瑕疵，但對被告駕車過失肇事，致被害人死亡之構成要件事
    實，認事用法並無違誤，考量被告過失情節、坦認己過、已
    為部分彌補、現又因中風肢體無力、失語而需長期復健等情
    狀，為前揭量刑及緩刑之宣告，亦無任何違法或刑度輕重失
    衡等不當。
  ㈢檢察官依告訴人甲○○請求提起上訴，認被告並非不小心觸碰
    系爭車輛排檔桿，此部分主張雖有其根據，然原審就被告過
    失駕車肇事致被害人死亡之事實認定仍無違誤，即便衡量本
    院所認定之肇事經過與被告過失情節，上開量刑及緩刑之諭
    知亦無任何不當，且參輔佐人及辯護人所述，被告有保險，
    可為民事一審判賠結果之相當理賠，僅因民事部分尚未確定
    而無法先行辦理理賠，則雖雙方未能達成和解，被告亦再於
    本院另行匯款20萬元予告訴人，斟酌被告之病症現況，至今
    仍因右側偏癱、肢體無力，導致步行功能及口語表達受限，
    自109年2月17日起持續接受治療復健（見本院卷第233頁萬
    華醫院110年12月17日診斷證明書），當初應係因自身中風
    等病症而無法親自表達歉意，於車禍後及將來仍應認有一定
    之彌補誠意及可能性，保險公司辦理理賠亦有其自身規定，
    並非被告此方有意藉故拖延，兼參酌告訴人與告訴代理人之
    意見後，本院認檢察官上訴稱原審諭知緩刑欠妥，為無理由
    ，自應由本院駁回其上訴。
據上論斷，應依刑事訴訟法第368條，判決如主文。
本案經檢察官陳建宏提起公訴，檢察官黃怡華提起上訴，檢察官
陳慧玲到庭執行職務。
中　　華　　民　　國　　111 　年　　4 　　月　　12　　日
                    刑事第八庭  審判長法  官  陳世宗
                                      法  官  林呈樵 
                                      法  官  吳勇毅
以上正本證明與原本無異。
如不服本判決，應於收受送達後20日內向本院提出上訴書狀，其
未敘述上訴之理由者並得於提起上訴後20日內向本院補提理由書
（均須按他造當事人之人數附繕本）「切勿逕送上級法院」。
                                      書記官  許家慧
中　　華　　民　　國　　111 　年　　4 　　月　　12　　日
附錄：本案論罪科刑法條全文
中華民國刑法第276條
因過失致人於死者，處5年以下有期徒刑、拘役或50萬元以下罰
金。